【裁判字號】    95,訴,5145
【裁判日期】    951016
【裁判案由】    侵權行為損害賠償
【裁判全文】
臺灣臺北地方法院民事判決              95年度訴字第5145號
原      告  乙○○
訴訟代理人  張漢榮律師
            林宇文律師
複代理人    周芷瑩
被      告  丙○○
            甲○○
上開當事人間請求侵權行為損害賠償事件，本院於中華民國95年
10月2日言詞辯論終結，判決如下：
    主      文
被告應連帶給付原告新台幣陸拾捌萬捌仟陸佰貳拾貳元及自民國
九十五年三月十日起至清償日止，按年利率百分之五計算之利息
。
訴訟費用由被告負擔。
本判決於原告以新臺幣貳拾萬元為被告供擔保後，得假執行。
    事實及理由
一程序方面：
  (一)被告丙○○未於言詞辯論期日到場，核無民事訴訟法第386
    條所列各款情形，應依原告之聲請，由其一造辯論而為判決
    。
  (二)按訴狀送達後，原告不得將原訴變更或追加他訴，但擴張或
    減縮應受判決事項之聲明者，不在此限，民事訴訟法第255
    條第1項第3款定有明文。原告起訴請求被告連帶給付原告新
    臺幣（下同）1,008,622元及其法定遲延利息，嗣於民國95
    年4月27日變更聲明請求被告連帶給付原告688,622元及其法
    定遲延利息。所為核屬減縮應受判決事項之聲明，其變更應
    予准許。
二原告起訴主張：
  (一)被告丙○○於94年3月17日下午5時55分，騎乘車牌號碼BBH-
    389號普通重型機車，沿台北市○○路○段723號前人行道行
    駛，於騎下人行道後，在八德路與基隆路口，由北向東迴轉
    行駛時，其左側車身與沿八德路東向西外側車道行駛之原告
    所騎乘車牌號碼CKC-022號普通重型機車前車頭發生撞擊，
    致原告受有雙側上顎骨骨折、右側顴骨骨折、頭部外傷合併
    腦震盪、右小腿撕裂傷、右側上顎及下顎中門齒牙冠斷裂等
    傷害。經台北市政府警察局交通警察大隊初步分析研判肇事
    原因為丙○○迴車前不注意來往車輛、違反道路交通安全規
    則因而肇事致人受傷、機車行駛人行道、無照駕駛、未帶行
    照行駛，可知原告所受之傷害，係因丙○○過失所致。
  (二)按「因故意或過失不法侵害他人之權利者，負損害賠償責任
    」、「汽車、機車或其他非依軌道行駛之動力車輛，在使用
    中加損害於他人者，駕駛人應賠償因此所生之損害」、「不
    法侵害他人之身體或健康者，對於被害人因此喪失或減少勞
    動能力或增加生活上之需要者，應負損害賠償責任。」、「
    不法侵害他人之身體、健康、名譽、自由、信用、隱私、貞
    操，或不法侵害其他人格法益而情節重大者，被害人雖非財
    產上之損害，亦得請求賠償相當之金額。」民法第184條第1
    項、第191條之2、第193條第1項及第195條第1項分別定有明
    文。丙○○所為顯係過失之不法侵害行為，其侵害原告之身
    體，致原告受有損害，而原告之受損害與丙○○之不法行為
    間具有因果關係，丙○○自應依前揭規定負損害賠償責任。
  (三)次按「受僱人因執行職務，不法侵害他人之權利者，由僱用
    人與行為人連帶負損害賠償責任。」民法第188條第1項前段
    定有明文。丙○○於本件車禍事故刑事庭95年1月16日準備
    程序期日中，自承受僱於被告甲○○經營之「嘉義雞肉飯」
    ，事故發生時正在外送便當等語。則依民法第188條第1項前
    段之規定，甲○○應與丙○○負連帶損害賠償責任。
  (四)請求侵權行為損害賠償之數額：
    (1)醫療費用合計40,082元。
    (2)看護費用：
      原告於事故發生後，於94年3月17日急診住院，並於同年
      月28日出院，共計住院12天。支出看護費用3萬元（2500
      元×12天＝30000元。）
    (3)精神慰撫金：
      原告遭遇車禍而受傷，不僅身體上需忍受疼痛，且其終生
      遺有顎骨骨折、腦震盪、牙齒斷裂等傷害，臉部多處接上
      鋼釘，傷口隱隱刺痛，對於正值青春年華之原告，實為重
      大之打擊，精神上受有相當之痛苦。因原告傷勢不輕，且
      多集中在臉部，影響終身，且待顎骨骨折傷勢稍癒，復需
      進行人工植牙矯正，亦須再支付數萬元之人工植牙費用，
      爰請求慰撫金50萬元。
    (4)車輛修理費用：
      原告騎乘之車牌號碼CKC-022號機車，自購買後至事故發
      生尚不足1年，即因本事故而毀損，修復費用共計28,540
      元。
    (5)勞動能力損失：
      原告於本件車禍事故發生前係擔任南山人壽股份有限公司
      保險業務員，受傷前每月約有3萬元之收入。因原告自94
      年3月17日受傷即住院治療，同年月28日出院後仍無法開
      口說話，而無法為客戶解說保險產品及招攬保險，因此遭
      南山人壽保險股份有限公司終止僱傭契約，此3個月共計9
      萬元之薪資損失，應由被告負損害賠償責任。
    (6)綜上，被告應連帶給付688,622元予原告。
  (五)聲明：(1)被告應連帶給付原告688,622元及自起訴狀送達翌
    日起至清償日止按年利率5％計算之利息。(2)願供擔保請准
    宣告假執行。
三被告甲○○答辯稱：
  (一)甲○○是嘉義雞肉飯之老闆，丙○○是甲○○僱用之臨時工
    ，僅負責打雜、洗碗、拖地，未曾送便當。系爭機車是甲○
    ○買菜所用，並非丙○○送便當用。丙○○並非受甲○○指
    示外送便當，其騎乘甲○○之機車未經甲○○同意，是上班
    時間偷騎去買彩券，車禍後亦未告知。本店即使有外送也是
    用走的。下午5時55分是甲○○休息時間。
  (二)甲○○於車禍後即未再僱用丙○○。甲○○並無義務賠錢，
    其於車禍後係好心幫丙○○協調，願意用甲○○之機車強制
    險給付原告之醫藥費。
  (三)聲明：(1)原告之訴及其假執行之聲請均駁回。(2)如受不利
    判決，願供擔保請准宣告免為假執行。
四下列事實為兩造所不爭執：
  原告主張：丙○○於94年3月17日下午5時55分，騎乘車牌號碼
  BBH-389號重型機車，在台北市○○區○○路與基隆路口由北
  向東迴轉行駛時，因迴車前未注意來往車輛，致其左側車身不
  慎撞擊沿八德路東向西外側車道行駛之原告所騎乘車牌號碼
  CKC- 022號重型機車前車頭，原告因而受有雙側上顎骨骨折、
  右側顴骨骨折、頭部外傷合併腦震盪、右小腿撕裂傷、右側上
  顎及下顎中門齒牙冠斷裂之傷害等情，業據原告提出台北市政
  府交通大隊交通事故證明書、台北市政府警察局交通警察大隊
  事故肇事原因初步分析研判表、診斷證明書等影本為證，亦為
  丙○○於本院94年度交易字第646號過失傷害案件中所坦承，
  並經本院調閱該案卷宗，查核屬實。被告甲○○對於上開事實
  亦不爭執，堪信原告之主張為真實。
五本院之判斷
  (一)對於原告主張：丙○○受僱於甲○○，因執行職務外送便當
    而肇事等語，甲○○雖坦承僱用丙○○，惟否認指示丙○○
    外送便當。經查：
    (1)丙○○於本件行車事故之過失傷害刑事案件中，分別於94
      年12月14日台灣台北地方法院檢察署94年度偵字及20123
      號偵查訊問時陳稱：「（是否在便當店外送便當？）是，
      我騎機車送便當。」、「（你受僱何便當店？）八德路4
      段630號的嘉義雞肉飯，老闆叫甲○○。當天騎的機車也
      是老闆所有。」、於95年1月6日本院94年度交易字第646
      號準備程序中陳稱：「（你在94年12月14日在本署偵查時
      說你騎機車時，是外送便當，是尚屬實？）是。」、「（
      你當時受僱於哪家店？）嘉義雞肉飯。」、於95年3月3日
      本院94年度交易字第646號審判程序中陳稱：「（受僱嘉
      義雞肉飯多久？）案發當時約1年多。」、「（你受僱做
      什麼工作？）送便當，不是在廚房。」、「（該店有僱用
      幾個員工？）共2人，我是送便當，另1人在廚房。老闆是
      收錢而已。」、「我們起先裡面不是只有送便當，還有切
      菜等雜物，是有需要才送便當。」等語，有各該筆錄影本
      附卷可稽。可知丙○○於偵查中及第1審刑事審判程序中
      ，始終堅定表示其係受僱於甲○○，且因騎機車外送便當
      而肇事。
    (2)參酌台北市政府警察局於94年3月17日下午6時5分至12 分
      所拍攝之本件道路交通事故照片，顯示丙○○騎乘之BBH-
      389號重型機車旁掉落一方型籃子，可知該機車平日應係
      供送貨用。而事故當時為下午5時55分許，係一般人用餐
      時間，應為甲○○店內最忙碌之營業時間，甲○○又稱丙
      ○○騎乘機車外出時係上班時間，則衡諸常情，丙○○當
      時騎乘送貨用之機車外出，難認非為執行職務。故綜觀上
      情，可知丙○○表示其係受僱於甲○○，因騎機車外送便
      當而肇事等語，應與事實相符。
    (3)從而，原告主張甲○○應依民法第188條第1項前段：「
      受僱人因執行職務，不法侵害他人之權利者，由僱用人與
      行為人連帶負損害賠償責任。」之規定，與丙○○負連帶
      損害賠償責任，為有理由。
  (二)原告主張：丙○○因過失不法侵害原告之身體，應賠償原告
    醫療費用40,082元、看護費用3萬元、精神慰撫金50萬元、
    車輛修理費用28,540元及勞動能力損失9萬元，共計688,622
    元等語，業據提出診斷證明書、醫療費用收據、估價單、合
    約終止通知等影本為證，且為被告甲○○所不爭執；另丙○
    ○經於相當時期受合法之通知，而未於言詞辯論期日到場爭
    執，亦未提出書狀答辯。參酌原告所提上開證據資料，堪信
    原告之主張為真實。
六從而，原告依民法第184條第1項、第191條之2前段、第193 條
  第1項、第195條第1項及第188條第1項前段規定，請求被告連
  帶給付688,622元及自起訴狀送達翌日即95年3月10日起至清償
  日止按年利率5％計算之遲延利息，為有理由，應予准許。
七本件事證業已明確，兩造其餘主張陳述及所提之證據，經本院
  審酌後，認均不足以影響本判決之結果，均毋庸再予論述，附
  此敘明。
八原告陳明願供擔保請准宣告假執行，核無不合，爰酌定相當之
  擔保金額准許之。
九據上論結，原告之訴為有理由，依民事訴訟法第385條第1項前
  段、第390條第2項、第85條第2項，判決如主文。
中    華    民    國    95    年    10   月    16   日
                   民事第四庭  法  官  林玲玉
以上正本係照原本作成。
如對本判決上訴，須於判決送達後20日內向本院提出上訴狀。
中    華    民    國    95    年    10   月    16   日
                               書記官  江虹儀


司法院資訊處製作；財團法人民間司法改革基金會備份。
